臺灣臺中地方法院民事判決　九十四年度簡上字第二號
　　上　訴　人　乙○○
　　訴訟代理人　林偉超律師
　　　　　　　　丙○○
　　被 上訴 人　甲○○○
　　訴訟代理人　李東炫律師
右當事人間請求返還借款事件，上訴人對於中華民國九十三年十一月十七日本院沙鹿
簡易庭九十三年度沙簡字第三七三號第一審簡易判決提起上訴，本院於九十四年三月
三十一日言詞辯論終結，判決如下：
    主    文
上訴駁回。
第二審訴訟費用由上訴人負擔。
    事實及理由
壹、程序部分：
    本件上訴人於原審依據票據及消費借貸之法律關係，訴請被上訴人給付新台幣（
    下同）五十五萬元及遲延利息，嗣於本院審理期間撤回基於票據債權之請求，並
    經被上訴人同意在案（本院準備程序筆錄第二頁參照），核無不合，先予敘明。
貳、實體部分：
一、上訴人主張：被上訴人因向訴外人簽賭大家樂而欠款八十萬元，因而於民國八十
    二年間陸續向原告借貸金錢，並要求上訴人將借款直接交予該簽賭大家樂之訴外
    人，截至同年七月十六日止，共向上訴人借得款項八十萬元，雙方約定於同年八
    月一日前清償，並由被上訴人簽發面額八十萬元之本票一紙交付上訴人作為清償
    借款之擔保，不料，被上訴人事後僅清償其中二十五萬元，尚欠借款五十五萬元
    未依約清償，屢經催索，均不獲置理，為此訴請求被清償所積欠之借款及加付法
    定遲延利息。原審為上訴人敗訴之判決，並駁回其假執行之聲請，上訴人於本院
    聲明：(一)原判決廢棄，(二)被上訴人應給付上訴人五十五萬元及自八十二年八月一
    日起至清償日止，按年息百分之六計算之利息。
二、被上訴人則以：被上訴人年幼失學，目不識丁，雖曾於八十二年間向上訴人簽賭
    大家樂而積欠債務，然從未向上訴人借款，上訴人亦未曾交付借款，被上訴人更
    無從簽發本票交付上訴人供作清償借款之擔保等語，資為抗辯，並聲明駁回上訴
    。
三、本件爭執要點在於被上訴人有無向上訴人借款而積欠五十五萬元？上訴人雖提出
    本票一紙、錄音譯文以及聲明人證曾楊于、黃仕錡、周錦祥，惟為被上訴人所否
    認，並以前揭情詞置辯，茲說明如下：
  (一)按民法第四百七十四條第一項之規定：稱消費借貸者，謂當事人一方移轉金錢或
    其他代替物之所有權於他方，而約定他方以種類、品質、數量相同之物返還之契
    約。是當事人主張有金錢借貸關係存在，須就其發生所須具備之特別要件即金錢
    之交付與借貸意思表示相互一致負舉證責任（最高法院九十二年度臺上字第五五
    七號判決意旨參照）。
  (二)上訴人主張被上訴人陸續向上訴人借得八十萬元後，由被上訴人簽發面額八十萬
    元之本票一紙交付上訴人作為清償借款之擔保，並提出該紙本票為證，惟為被上
    訴人所否認，經查：被上訴人辯稱其年幼失學，目不識丁等語，並提出戶籍謄本
    影本一件為證（原審卷第四十頁參照），觀該戶籍謄本記載被上訴人之教育程度
    為「不識字」等語，則被上訴人既不識字，通常無從於上開本票上署名「柯秀鑾
    」，況且，原審法院依上訴人之聲請，向臺中縣大安鄉戶政事務所調取被上訴人
    之印鑑證明申請書、向臺中縣大安鄉農會調取被告存款帳卡，並將上開印鑑證明
    申請書及存款帳卡上所示之印文，與上開本票其上「甲○○○」之印文送法務部
    調查局鑑定結果，認上開三類印文彼此各不相同等情，亦有該局九十三年九月二
    十七日調科貳字第○九三○○三八六八八○號函在卷可稽（原審卷第一一九至一
    二一頁參照），尚難認為上開本票上「甲○○○」之印文為真正。至於證人曾楊
    于即上訴人之母親於原審九十三年七月七日審理時證稱：被上訴人向上訴人陸續
    借款，後來結算才簽本票，在簽發本票時伊沒有在場等語（原審卷第四七頁參照
    ），是證人曾楊于對於上開本票簽發過程既未親見親聞，其不足以證明系爭本票
    係被上訴人所簽發，事理至明。證人周錦祥於原審九十三年十一月三日審理時證
    述：上訴人曾向伊提起被上訴人欠上訴人一百多萬元…，伊建議上訴人要求被上
    訴人簽本票供作擔保，被上訴人後來在上訴人家中廚房答應簽本票等，伊曾在場
    親見，被上訴人係使用原子筆簽名，本票之金額則是由上訴人替被上訴人填寫，
    至於本票之日期由何人填寫，已不記得等語（原審卷第一四五頁參照），因上開
    本票金額欄內所填載之「捌拾萬元整」，與上訴人書狀記載之「捌拾萬元」，字
    跡明顯不同，且上訴人於原審九十三年七月七日、七月二十八日審理期日，陳述
    簽發上開本票過程時，僅表示其母親曾楊于在場，而未曾表示證人周錦祥在場親
    見等情（原審卷第四五至四八頁、第七九至八一頁參照），嗣於原審九十三年十
    一月三日審理時，經原審法官質問簽發上述本票時證人周錦祥是否在場，則表示
    「周先生當時有否在場我忘記了」等語（原審卷第一四六頁），是證人周錦祥證
    述親見被上訴人簽發上開本票等語，應係迴護上訴人所為證述，尚不可採。且縱
    認為上開本票確為被上訴人所簽發，亦不足以證明兩造間借貸之意思表示一致以
    及上訴人確已依約交付借款。
  (三)證人曾楊于於原審九十三年七月七日審理時證述：被上訴人有向上訴人借了好幾
    次，每次借錢伊都有在場，總共借八十萬元，是在一個多月內，大概分五、六次
    借的云云（原審卷第四七頁參照），惟上訴人於原審時陳稱：被上訴人向伊借了
    三、四次，大概在一、二個月內借的，後來會算才簽本票云云（原審卷第四七頁
    參照），嗣於本院九十四年三月一日準備期日時則陳稱：被上訴人向訴外人簽賭
    大家樂而欠款八十萬元，因而向上訴人借款，要求上訴人直接將借款交予訴外人
    清償被上訴人之債務，上訴人均將送至訴外人家中交付等語，其間關於借款之次
    數及交付借款之方式等，均不相同，證人曾楊于上開證述內容，應係迴護上訴人
    之詞，尚不足採。
  (四)證人黃仕錡於原審九十三年七月二十八日審理時證稱：「大約在五月底傍晚約伊
    到原告家，因為原告有欠伊錢叫伊去，當時原告母親也在場，被告先到，伊是最
    後到，所以他們前面講的伊不知道，他們為何有這筆債務，伊是聽他們說被告借
    錢去包牌之後還了二十五萬元，被告有說原告在做組頭叫原告幫她墊錢，原告就
    說是她是借錢給被告，兩方就在那裡爭執，因這件事伊只有去一次」等語（原審
    卷第八十頁參照），是證人黃仕錡之證述內容，僅能證明兩造當日曾為是否成立
    消費借貸關係抑或簽賭欠款發生爭執而已，其不足以證明被上訴人確實積欠上訴
    人五十五萬元之借款。
  (五)證人周錦祥於原審九十三年十一月三日審理時證稱：伊的代書事務所就設在原告
    房屋樓下，原告事後有跟伊說被告向她借錢，有一次原告有叫我載她送二十多萬
    元去借給被告，時間是與簽本票是同一年，伊用伊的福特車子米色一六○○ＣＣ
    載原告，這次也是原告跟我說是被告要借的，後來原告有向伊說被告欠她一百多
    萬元，後來剩八十萬元，伊勸原告說最好叫被告簽本票等語，嗣經原審法院隔離
    後再點呼入庭時則改稱：伊載原告去交錢給被告那次是開ＢＭＷ的車子等語（原
    審卷第一四五至一四七頁參照）。而上訴人於上開審理期日，最初呼應證人周錦
    祥證述內容，陳述證人周錦祥係以福特米色一六○○ＣＣ載其去交錢等語，嗣聽
    聞證人周錦祥改口載送上訴人交付借款之交通工具為ＢＭＷ廠牌之車輛後，則又
    改稱周錦祥載送交付借款之交通工具已不復記憶等語（原審卷第一四六及一四七
    頁參照），甚且，上訴人複代理人本院九十四年三月一日準備期日時又改口：被
    上訴人向訴外人簽賭大家樂而欠款八十萬元，因而向上訴人借款，要求上訴人直
    接將借款交予訴外人清償被上訴人之債務，上訴人均將送至訴外人家中交付等語
    ，其間關於交付借款之方式迥異，且證人周錦祥有關上訴人與被上訴人間消費借
    款關係之證述，均單方面聽從上訴人轉述而得知，並未親見親聞兩造間有交付金
    錢及借貸意思表示相互一致等情事，亦不足以證明兩造間確有借貸合意以及上訴
    人已交付借款情事。
  (六)又上訴人於原審提出之錄音譯文（原審卷第六七至七六頁參照），綜觀該譯文所
    記載對話之全部內容，僅係上訴人單方面強調被上訴人欠其借款，而被上訴人則
    爭執是積欠大家樂賭債，尚不足以證明兩造間確有借貸合意以及上訴人已交付借
    款情事。況且，上訴人主張被上訴人積欠訴外人賭債而陸續向上訴人借款，並指
    示上訴人直接將借款交予該人以資清償賭債等語，其不惜費力聲請傳訊對於借貸
    關係並未親見親聞之上述證人，卻遲遲未能說明被上訴人究係積欠何人賭債而向
    上訴人借款，進而聲請傳喚該人出庭作證俾使真相大白，實與常情背離，上訴人
    主張被上訴人向其借款清償賭債等語，應不足採。從而，上訴人本於消費借貸之
    法律關係，訴請被上訴人返還借款五十五萬元，以及自八十二年八月一日起至清
    償日止，按年息百分之六計算之利息，自屬無據，不應准許，其假執行之聲請亦
    失所附麗，應併予駁回。原審為上訴人敗訴之判決，及駁回其假執行之聲請，並
    無不合。上訴意旨指摘原判決不當，求予廢棄改判，為無理由，應予駁回。
  (七)至於上訴人於本院審理期間聲請再次傳訊證人周錦祥到庭作證，以資證明被上訴
    人曾於上開本票內署名等情，因上訴人於本院審理期間已撤回基於票據債權之請
    求，被上訴人縱曾於該本票內署名，亦不足以證明兩造間消費借貸之意思表示一
    致以及上訴人確已依約交付借款，詳如前述，本院因認為無再傳訊證人周錦祥之
    必要，附予敘明。
四、據上論結，本件上訴為無理由，依民事訴訟法第四百三十六條之一第三項、第四
    百四十九條第一項、第七十八條，判決如主文。
中　　　華　　　民　　　國　　九十四　　年　　　四　　　月　　 十四 　　日
                                        臺灣臺中地方法院民事第一庭
~B審判決法　　　官　張惠立
~B　　　法　　　官　游文科
~B      法　　　官　王永春
正本係照原本作成
不得上訴。
中　　　華　　　民　　　國　　九十四　　年　　　四　　　月　　 十四 　　日
~B法院書記官
